【裁判字號】    89,停,3
【裁判日期】    890802
【裁判案由】    聲請停止執行
【裁判全文】
高雄高等行政法院裁定    八十九年度停字第三號
    聲請人  高雄醫療廢棄物處理股份有限公司
    代表人  甲○○
    代理人  陳雲樵
            洪蘭純
    相對人  高雄縣政府
    代表人  余政憲
    代理人  林水德
右當事人間因聲請確認行政處分無效事件，聲請人聲請停止原處分之執行，本院裁定
如左：
    主    文
聲請駁回。
聲請程序費用由聲請人負擔。
    理    由
一、按對於行政機關之行政處分，其得向行政法院聲請停止執行之人，除行政處分之
    相對人外，尚包括主張利益受侵害之第三人（利害關係人）在內。本件聲請人主
    張其向案外人龍錨企業股份有限公司（以下簡稱龍錨企業公司）承租位於高雄縣
    大寮鄉大發工業區內原焚燒廢五金之廠房，並設置感染性事業廢棄物焚化爐以處
    理醫療廢棄物，因相對人以龍錨企業公司違反建築法第七十三條之規定，而欲執
    行斷電之處分，是項行政處分倘不予以停止執行，將使其無法處理高雄地區醫療
    院所每日所產生之醫療廢棄物，足以影響聲請人之營運等語，是聲請人雖非本件
    行政處分之受處分人，然其以利害關係人身分聲請停止執行，其當事人應屬適格
    ，核先明。
二、本件聲請意旨略以：聲請人於民國八十五年二月間向龍錨企業公司承租位於高雄
    縣大寮鄉大發工業區內原焚燒廢五金之廠房（即華東路十三號現址），設置感染
    性事業廢棄物焚化爐處理醫療廢棄物，並於八十五年三月十一日向相對人提出申
    請試燒，相對人於八十五年三月二十二日以府環三字第五六一○八號函准予備
    查。同年四月一日及二日進行試燒完竣，經台灣省政府於八十五年六月十九日以
    府環南字第一五六四七九號函核准在案。詎聲請人自八十五年七月開始正式營
    運之後，便有同業者利用高雄縣議會民代向相對人施壓，以找出不利聲請人之任
    何理由，迫使停工，以利獨佔市場。首先相對人於八十六年八月一日以八六府建
    都字第一二六九九九號函將龍錨企業公司負責人以違反都市計劃法第三十六條及
    第八十條之罪嫌移送台灣高雄地方法院檢察署偵辦，嗣經該署檢察官以八十六年
    度偵字第二四六九五號予以不起訴處分。然相對人再改以違反建築法之規定於八
    十七年十二月二十九日以八七府建管字第二五四二○四號函通知龍錨企業公司稱
    ：所有坐落高雄縣大寮鄉○○段潮州寮小段六六八一－一五地號土地上建物於取
    得使用執照後，擅自於壹層「廠房」、「廢五金推置場」堆外牆，違規使用。並
    於說明二指稱：經實地勘查結果，貴公司上開「廠房」、「廢五金堆置場」於取
    得74, 4,19建局管字第3427號使用執照後，即擅自增建壹層外牆，並違反使用，
    請於文到壹個月內，恢復使用，並將擅自增建之外牆拆除或補辦建築申請手續。
    若未於期限內改善，本府將以建築法第七十三條暨同法第九十條規定處以罰鍰並
    斷電處分等語。嗣相對人又於八十九年四月二十一日以八九府建管字第六五一八
    五號函通知龍錨企業公司：「貴公司在大寮鄉大發工業區○○○段潮州寮小段六
    六八一─一五號土地上申請廢五金工業廠房堆置場，未依原申請用途使用，竟提
    供上開場地給高雄醫療廢棄物公司焚化醫療廢棄物，經本府多次勒令停止使用，
    仍繼續違規使用，本府依違反建築法第七十三條末段及同法第九十條規定擇定於
    八十九年五月四日上午八時於現場執行斷電處分．．．」等語。茲因斷電處分，
    影響聲請人營運，經龍錨企業公司有於八十九年五月一日向相對人提出異議，相
    對人始未以執行，惟卻於八十九年五月十六日以八九府建管字第六五一六二號函
    將龍錨企業公司之負責人移送高雄地方法院檢察署偵辦，並於八十九年六月二十
    六日電囑聲請人脅迫簽署由相對人建管單位立好之切結書，限於本年八月六日前
    停工。然聲請人係經依法設立核准之醫療廢棄物聯合處理體系（股東共有一千八
    百多診所），負責處理高雄地區醫療診所每日產生之醫療廢棄物，為顧及環境保
    護及衛生疾病之傳染，本聯合處理體系，有不能停止處理之急迫情事。相對人原
    訂於八十八年一月二十九日執行拆除聲請人於大發工業區設置之焚化爐，事後經
    行政院衛生署函請相對人暫緩執行而未予拆除。又行政院環保署前曾建請相對人
    優先考慮輔導聲請人予以合法化，然卻未為相對人接受。末查相對人於八十七年
    十二月二十九日八七府建管字第二五四二○四號函所指土地標的物大寮鄉○○段
    潮州寮小段六六八一－一五地號及說明二所指74, 4,19建局管字第3427號之建物
    使用執照，均非屬龍錨企業公司所有。蓋龍錨企業公司所有坐落大寮鄉大發工業
    區內之土地係赤崁段潮州寮小段六六八一－五地號，且其所領得之建物使用執照
    為相對人於七十四年四月十五日所核發之七四高縣建局管字第三四七四號，依據
    行政程序法第一百一十一條第七項之規定：行政處分具有重大明顯之瑕疵者，其
    行政處分即屬無效。又查該函所指聲請人擅自於壹層「廠房」、「廢五金堆置場
    」堆建外牆，業經聲請人於八十八年四月間已自行將擅自增建之外牆拆除完畢，
    並經相對人派員會勘及作成記錄在案，其違建事實已消滅。本件相對人倘於本年
    八月六日向龍錨企業公司執行斷電處分，則高雄地區醫療體系（診所）每日所產
    生之醫療廢棄物無法處理，將產生社會環境污染，生活環境惡劣以及衛生疾病之
    傳染，危害國民身體健康，爰依行政訴訟法第一百一十六條第三項規定，於提起
    行政訴訟前，懇請鈞院裁定停止相對人之執行處分云云。
三、查「於行政法院起訴前，如原處分或決定之執行將發生難以回復之損害，且有急
    迫情事者，行政法院亦得依受處分人或訴願人之聲請，裁定停止執行。但於公益
    有重大影響者，不在此限」，行政訴訟法第一百十六條第三項定有明文。準此，
    其聲請停止執行者，必須有避免難以回復損害之急迫必要性者，始得為之，否則
    即無停止之必要。蓋行政機關之處分或決定，在依法撤銷或變更前，具有執行力
    ，原則上不因提起行政訴訟而停止執行（同條第一項參照），惟現行行政訴訟法
    為恐對於有爭執之行政處分，如任由行政機關予以執行，則不免會有難以回復之
    損害發生，乃例外規定於行政訴訟起訴前（或行政訴訟繫屬中），行政法院亦得
    依職權或依聲請，以裁定停止執行，用以提高行政效率，防杜濫訴，並兼顧受處
    分人或利益關係人之利益。經查相對人前以案外人龍錨企業公司所有坐落高雄縣
    大寮鄉○○段潮州寮小段六六八一－一五地號土地上建物於取得使用執照後，並
    未依其申請之用途堆放廢五金，卻將廠房出租予聲請人設置感染性事業廢棄物焚
    化爐，用以處理高雄地區醫療院所每日所產生之醫療廢棄物，乃於八十七年十二
    月二十九日以八七府建管字第二五四二○四號函通知龍錨企業公司於文到壹個月
    內，恢復使用。若未於期限內改善，相對人將以建築法第七十三條暨同法第九十
    條規定處以罰鍰並斷電處分，此有該函附卷可稽。是項處分之內容，因關係聲請
    人得否繼續處理醫療廢棄物等情事，聲請人殊難謂不知情。惟聲請人並未於期限
    內加以改善，相對人又於八十九年四月二十一日以八九府建管字第六五一八五號
    函通知龍錨企業公司擇定於八十九年五月四日上午八時於現場執行斷電之處分，
    嗣經聲請人請求相對人准予延期執行，並簽立切結書乙紙，同意於八十九年八月
    六日前停止焚燒任何醫療廢棄物，若有違反情事，願接受任何處置（包括斷電處
    分），此亦有上開切結書在卷可憑。準此以觀，相對人就其欲執行斷電之處分，
    其自聲請人知悉時起迄至八十九年八月六日止，相距約有一年半以上之之時間，
    聲請人理應有應變之準備，殊難謂有避免難以回復損害之急迫必要性。且相對人
    屆時對龍錨企業公司施予斷電之處分，聲請人縱無法再繼續處理高雄地區醫療院
    所每日所產生之醫療廢棄物，其對衍生衛生疾病之傳染問題，固有可慮；惟相對
    人對於大發工業區附近之環保維護，亦屬必要，兩相比較，是項處分尚無違反比
    例之原則。從而聲請人聲請停止執行，核與該條規定之要件不符，其聲請為無理
    由，應不予准許。
四、又聲請人雖指相對人於八十七年十二月二十九日八七府建管字第二五四二○四號
    函龍錨企業公司所指土地標的物大寮鄉○○段潮州寮小段六六八一－一五地號及
    說明二所指74, 4,19建局管字第3427號之建物使用執照，與實際不符云云，惟查
    相對人上開公函所指龍錨公司所有土地之地號及使用執照之文號，雖有誤載，然
    此乃純係承辦人員之筆誤所致，並經相對人亦於八十九年五月三日以府建管字第
    七四八五八號函予以更正，原行政處分之效力並不因此而受影響，要不待言。另
    聲請人以其增建之建築物業已自行拆除乙節，因本件相對人係以龍錨企業公司違
    反原核定使用執照之使用用途，依建築法第七十三條及第九十條規定處以罰鍰及
    施予斷電之處分，與聲請人自行拆除增建之部分，尚屬無關，併此說明。
五、依行訴訟法第九十八條第三項前段，裁定如主文。
中    華    民    國    八十九       年      八      月         二      日
                  高雄高等行政法院第三庭
                                  審判長 法  官      林  茂  權
                                         法  官      江  幸  垠
                                         法  官      邱  政  強
右正本係照原本作成。
如不服本裁定，應於送達後十日之不變期間內向本院提出抗告狀。
中    華    民    國    八十九       年      八      月         二      日
                                         書記官      涂  瓔  純


司法院資訊處製作；財團法人民間司法改革基金會備份。
